【裁判字號】    97,台上,5203
【裁判日期】    971023
【裁判案由】    違反毒品危害防制條例
【裁判全文】
最高法院刑事判決            九十七年度台上字第五二０三號
上  訴  人  甲○○
                    （
            乙○○
                    （
上列上訴人等因違反毒品危害防制條例案件，不服台灣高等法院
花蓮分院中華民國九十七年八月五日第二審更審判決（九十七年
度上更(一)字第二七號，起訴案號：台灣花蓮地方法院檢察署九十
五年度偵字第五八九五、五八九六號、九十六年度偵字第七二八
號），提起上訴，本院判決如下：
    主  文
上訴駁回。
    理  由
按刑事訴訟法第三百七十七條規定，上訴於第三審法院，非以判
決違背法令為理由，不得為之。是提起第三審上訴，應以原判決
違背法令為理由，係屬法定要件。如果上訴理由書狀並未依據卷
內訴訟資料，具體指摘原判決不適用何種法則或如何適用不當，
或所指摘原判決違法情事，顯與法律規定得為第三審上訴理由之
違法情形，不相適合時，均應認其上訴為違背法律上之程式，予
以駁回。本件上訴人甲○○上訴意旨略稱：原判決認定上訴人甲
○○有本件之犯行，係以甲○○於原審法院前審審理時已坦承全
部犯行，核與證人洪明順於警詢時、證人洪聖明、潘永富、李繼
政、張美男於警詢時及偵查中所證述之情節大致相符。並有甲○
○所使用0000000000號行動電話自民國九十五年十月
十三日十六時五十分許起至九十五年十月二十一日上午零時十一
分止與洪明順之七段通訊監察譯文、自九十五年十月十四日零時
四十一分許起至九十五年十月十九日十二時一分許止與洪聖明之
三段通訊監察譯文、自九十五年十月三十一日二十時十三分許起
至九十五年十一月二日十六時五十二分許止與潘永富之三段通訊
監察譯文、自九十五年十月十二日二十二時五十七分許起至九十
五年十一月八日二十三時五十八分許止與李繼政之五段通訊監察
譯文、於九十五年十月二十二日八時二十八分許與張美男之通訊
監察譯文、現場查獲照片、法務部調查局鑑定書，以及扣案甲○
○所有之販毒工具電子磅秤一台、分裝袋三十三個及行動電話二
支（含號碼為0000000000、0000000000SI
M 卡二張），暨乙○○所有之行動電話一支（含號碼為0000
000000之SIM 卡一張）等物可證。並以甲○○於原審辯稱
：洪明順部分只賣給其三次，原判決附表一編號一、三、四部分
沒有販賣；潘永富部分是合資購買；李繼政部分伊沒有收錢，也
沒有交付其毒品；綽號「益仔」部分也沒有販賣，當時伊在高雄
戒毒；洪聖明部分雖有要跟伊買，但後來沒有拿毒品；轉讓毒品
部分，原判決附表二編號二、四部分沒有轉讓給李繼政等語。與
上開證人所述及通訊監察譯文不符，不足採信，為其論斷之依據
。但對於甲○○自白之內容如何，證人洪明順、洪聖明、潘永富
、李繼政、張美男證述之情節及通訊監察譯文內容又如何，何以
得佐證甲○○之自白與事實相符，並與甲○○上開辯解不符，原
判決未詳加說明，有判決理由不備之違法等語。上訴人乙○○上
訴意旨略稱：（一）、原判決依甲○○於警詢中之供述認定上訴
人乙○○與甲○○共犯原判決附表一編號十、十一所示之犯行。
但甲○○於警詢中之供述對乙○○而言，乃被告以外之人於審判
外之言詞陳述，原判決未說明如何符合刑事訴訟法第一百五十九
條之二之規定，而具有證據能力。遽採為證據，自有違誤。（二
）、乙○○並無上開犯行，請能詳查事證，捨棄不實之指控，並
審酌刑法第五十七條規定所列各款之情形，將原判決撤銷發回更
審，以維護上訴人之權益等語。
惟查原判決認定上訴人等有原判決事實欄所記載之犯行，係依憑
甲○○於警詢及原審法院前審審理時、乙○○於警詢及偵查中之
供述、證人洪明順於警詢時、洪聖明、潘永富、李繼政、張美男
於警詢時及偵查中及洪聖明於第一審之證言、卷附甲○○所使用
0000000000號行動電話自九十五年十月十三日十六時
五十分許起至九十五年十月二十一日上午零時十一分止與洪明順
之七段通訊監察譯文、自九十五年十月十四日零時四十一分許起
至九十五年十月十九日十二時一分許止與洪聖明之三段通訊監察
譯文、自九十五年十月三十一日二十時十三分許起至九十五年十
一月二日十六時五十二分許止與潘永富之三段通訊監察譯文、自
九十五年十月十二日二十二時五十七分許起至九十五年十一月八
日二十三時五十八分許止與李繼政之五段通訊監察譯文、於九十
五年十月二十二日八時二十八分許與張美男之通訊監察譯文、甲
○○所使用之0000000000號行動電話與綽號「益仔」
之人所使用之0000000000號行動電話，以及乙○○所
使用0000000000號行動電話，分別於九十五年十月二
十五日十七時十八分許、同日十七時二十四分許、同日十八時二
十六分許及同日二十時十四分以後之四段通訊監察譯文、甲○○
所使用之0000000000號行動電話與洪聖明所使用之0
000000000行動電話，以及被告乙○○所使用0000
000000號行動電話，分別於九十五年十月二十五日二十時
四十三分許、同日二十時四十七分許及同日二十時四十八分許之
三段通訊監察譯文、現場查獲照片、法務部調查局鑑定書，以及
扣案甲○○所有之販毒工具電子磅秤一台、分裝袋三十三個及行
動電話二支（含號碼為0000000000、0000000
000SIM 卡二張），暨乙○○所有之行動電話一支（含號碼為
0000000000之SIM 卡一張）等證據，予以綜合判斷。
因而撤銷第一審判決，改判論處甲○○如原判決附表三所示之罪
刑（販賣第一級毒品九罪、共同販賣第一級毒品一罪、共同販賣
第一級毒品未遂一罪、轉讓第一級毒品八罪，均累犯），乙○○
如原判決附表四所示之罪刑（共同販賣第一級毒品一罪、共同販
賣第一級毒品未遂一罪），已詳予說明其所憑之證據及認定之理
由。而以甲○○雖否認部分犯罪，辯稱：洪明順部分只賣其三次
，原判決附表一編號一、三、四部分沒有販賣；潘永富部分是合
資購買；李繼政部分伊沒有收錢，也沒有交付毒品；綽號「益仔
」部分也沒有販賣，當時伊在高雄戒毒；洪聖明部分有要跟伊買
，但後來沒有來拿毒品；轉讓毒品部分，原判決附表二編號二、
四部分沒有轉讓給李繼政云云。惟與上開證人之證言及通訊監察
譯文不符，無非避重就輕之詞，不足採信。另乙○○亦否認犯罪
，辯稱：當時甲○○在戒毒，伊是為了安撫甲○○才順著甲○○
的話回答，實際上並未販賣或交付毒品予「益仔」，也無與甲○
○共同販賣海洛因予洪聖明之動機等語。然查乙○○於警詢及偵
查中已坦承，甲○○在高雄戒毒時，曾打電話叫伊販賣海洛因給
綽號「益仔」的男子，「益仔」會給伊錢，該次有交易成功，甲
○○回來伊就給他（錢）等情。核與甲○○於警詢時供稱：九十
五年十月二十五日十八時二十六分許（之通訊監察譯文），是伊
與乙○○之通話內容，伊係打電話給乙○○請其拿毒品給綽號「
益仔」之購毒者等語，以及上開卷附甲○○與綽號「益仔」、甲
○○與乙○○之四段通訊監察譯文內容相符。乙○○自白既與事
實相符，自屬可信，其事後翻異，顯係卸責之詞，要無足取。又
證人洪聖明於警詢、偵查中及第一審審理時均證稱：甲○○向其
表示可向乙○○購買海洛因。甲○○於警詢時亦明確供稱：九十
五年十月二十五日二十時四十七分許是乙○○與伊之通話內容，
是伊打電話叫乙○○販賣海洛因予洪聖明等語。參酌甲○○所使
用之0000000000號行動電話與洪聖明所使用之000
0000000號行動電話，以及乙○○所使用0000000
000號行動電話，分別於九十五年十月二十五日二十時四十三
分許、同日二十時四十七分許及同日二十時四十八分許之三段通
話通訊監察譯文內容，更可證甲○○係先於九十五年十月二十五
日二十時四十三分許，主動介紹洪聖明向乙○○購買毒品海洛因
，並隨即居中聯繫乙○○以現金新台幣（下同）七千元交易之方
式販賣海洛因予洪聖明，其後再由甲○○另以電話告知洪聖明必
須一次購買七千元之海洛因，其純度才能達到一比一，惟因洪聖
明無法立即以現金七千元購買，雙方最後始未能交易完成。是甲
○○、乙○○確有共同著手販賣毒品海洛因予洪聖明而未遂之犯
行甚明。就上訴人等否認犯罪，所辯各節認係卸責之詞，不足採
信，於理由中分別予以指駁。復敘明甲○○於第一審作證時雖否
認有打電話要乙○○販賣海洛因予綽號「益仔」之人及洪聖明，
改稱：當時伊在戒毒，頭腦不清楚，都是亂講的，伊自己也不知
道說些什麼云云。然與上開甲○○及乙○○警詢及偵查中之供述
不同，亦與通訊監察譯文內容不符，顯係事後為自己卸責及迴護
乙○○之詞，委無足採。所為論斷均有卷存資料可資覆按，從形
式上觀察，並無所謂違背法令之情形。按甲○○於原審法院前審
審判期日供稱：「我對於原審（第一審）判決就我部分所認定事
實，我全部都認罪」等語，而原判決所認定事實與第一審判決所
認定事實相同。又證人洪明順於警詢時供稱：伊所注射海洛因毒
品都是向甲○○購買等語。經提示甲○○所使用0000000
000號行動電話自九十五年十月十三日十六時五十分許起至九
十五年十月二十一日上午零時十一分止與洪明順（使用之000
－000000號電話）之七段通訊監察譯文詢問洪明順，亦供
稱係向甲○○購買海洛因之通話等情。李繼政於警詢及偵查中證
稱：甲○○有請其施用海洛因，其中九十五年十一月八日二十三
時五十八分許那次，係以一千元向其購買，上開卷附自九十五年
十月十二日二十二時五十七分許起至九十五年十一月八日二十三
時五十八分許止，其與甲○○之五段通訊監察譯文內容即係彼二
人聯絡施用毒品及購買毒品之通話等情。潘永富於警詢及偵查中
亦證稱：有於九十五年十月三十一日及同年十一月初，分別以三
千元及二千元向甲○○購買海洛因，上開卷附自九十五年十月三
十一日二十時十三分許起至九十五年十一月二日十六時五十二分
許止之三段通訊監察譯文，係其與潘永富購買毒品之通話等情。
洪聖明警詢及偵查中亦證稱：甲○○有二次拿海洛因請其施用，
甲○○在高雄戒毒時曾以電話向其銷售海洛因，雙方談妥價款後
要伊向乙○○取貨，伊因無現金支付致未前往拿取毒品，上述其
與潘永富之通訊監察譯文，係雙方有關請其施用海洛因及買賣海
洛因之通話等情。張美男於警詢及偵查中亦證稱：甲○○曾有一
次提供海洛因給伊施用，九十五年十月二十二日八時二十八分許
其與張美男之通訊監察譯文，即係就此事所為之通話等情，有各
該詢問及調查筆錄可稽。原判決綜合上情及卷內其他資料，而認
定甲○○有本件犯行，於理由內記載：甲○○對於在原判決附表
一編號一－十之時地以該附表一編號一－十之價格販賣海洛因予
該附表一之人；與該附表一編號十一之洪聖明議定以七千元出賣
海洛因一包，及於原判決附表二所示之時地轉讓毒品海洛因予李
繼政等人之事實，業於原審法院前審審理時坦承不諱，核與證人
洪明順於警詢時、證人洪聖明、潘永富、李繼政、張美男於警詢
時及偵查中所證述之情節大致相符。並有甲○○所使用0000
000000號行動電話自九十五年十月十三日十六時五十分許
起至九十五年十月二十一日上午零時十一分止與洪明順之七段通
訊監察譯文、自九十五年十月十四日零時四十一分許起至九十五
年十月十九日十二時一分許止與洪聖明之三段通訊監察譯文、自
九十五年十月三十一日二十時十三分許起至九十五年十一月二日
十六時五十二分許止與潘永富之三段通訊監察譯文、自九十五年
十月十二日二十二時五十七分許起至九十五年十一月八日二十三
時五十八分許止與李繼政之五段通訊監察譯文、於九十五年十月
二十二日八時二十八分許與張美男之通訊監察譯文（並註明各譯
文存在卷內何處）……等證據附卷可參，並就甲○○之辯解何以
不足採信予以指駁。已有說明認定此部分犯罪事實所憑之證據及
其認定之理由，難謂有判決理由不備之情形。雖原判決對各證人
之證言及通訊監察譯文之內容未一一詳加引述，行文縱有稍嫌簡
略，亦與判決理由不備之情形有間，不得任意指為違法。又被告
以外之人於檢察事務官、司法警察官或司法警察調查中所為之陳
述，與審判中不符時，其先前之陳述，具有較可信之特別情況，
且為證明犯罪事實存否所必要者，得為證據，刑事訴訟法第一百
五十九條之二定有明文。甲○○於警詢時之陳述，對於乙○○而
言，固屬被告以外之人於審判外之言詞陳述，又與其於原審就乙
○○犯罪部分以證人身分作證時之陳述不符。惟原判決已說明，
甲○○於警詢時之陳述並無違法取供之情形，又與乙○○於警詢
及偵查中自白之情節及通訊監察譯文之內容相符，具有較可信之
特別情況，且為證明乙○○犯罪事實存否所必要，因認其具有證
據能力，採為認定乙○○犯罪之證據，於法自屬有據。上訴人等
其餘之上訴意旨並未依據卷內資料具體指摘原判決有何違背法令
之情形，徒憑己意或就原判決已有調查說明之事項，或就原審證
據取捨及判斷證據證明力之職權行使，漫指其違法，再為事實上
之爭執，難認係適法上訴第三審之理由。上訴人等之上訴為違背
法律上之程式，均應予駁回。
據上論結，應依刑事訴訟法第三百九十五條前段，判決如主文。
中    華    民    國  九十七  年    十    月  二十三  日
                      最高法院刑事第一庭
                          審判長法官  董  明  霈
                                法官  林  茂  雄
                                法官  張  祺  祥
                                法官  蕭  仰  歸
                                法官  林  立  華
      本件正本證明與原本無異
                                      書  記  官
中    華    民    國  九十七  年    十    月  二十九  日
                                                    Ｒ


司法院資訊處製作；財團法人民間司法改革基金會備份。
